臺灣高等法院刑事判決　　　　　　　　94年度上訴字第1837號
上　訴　人　臺灣臺北地方法院檢察署檢察官
被　　　告　乙○○
指定辯護人　本院公設辯護人 甲○○
上列上訴人因被告毒品危害防制條例案件，不服臺灣臺北地方法
院九十三年度訴字第一五八八號，中華民國九十四年五月二十六
日第一審判決（起訴案號：臺灣臺北地方法院檢察署九十三年度
偵字第一六二五四號，併辦案號：同署九十四年度發查偵字第三
三號、九十四年度偵字第七○二二號），提起上訴，本院判決如
下：
    主  文
原判決撤銷。
乙○○被訴販賣第一級毒品部分無罪。
其餘被訴部分免訴。
    理  由
一、公訴意旨略以：被告乙○○曾因施用第一級毒品案件，經臺
    灣臺北地方法院以九十年簡字第八九一號判處有期徒刑五月
    確定，甫於民國九十二年八月十五日執行完畢。詎仍不知悔
    改，明知海洛因係毒品危害防制條例第二條第二項第一款規
    定列管之第一級毒品，未經許可不得擅自持有、販賣，竟基
    於販賣第一級毒品海洛因之犯意，於九十三年六月三十日某
    時，在臺北縣深坑鄉阿柔村阿柔洋一號住處前不遠之橋頭邊
    ，以人對車之方式，將海洛因一小包以新臺幣（下同）一千
    元至二千元左右之價格，販賣予「阿全」藉以牟利，「阿全
    」並與許美蘭一同至該處拿取買受之毒品並分給許美蘭施用
    。嗣於九十三年七月九日上午六時十五分許，為警持搜索票
    在上址住處查獲，並扣得淨重零點零四公克之海洛因一小包
    ，因認被告涉犯毒品危害防制條例第四條第一項之販賣第一
    級毒品海洛因罪嫌。
二、按犯罪事實應依證據認定之，無證據不得認定其犯罪事實，
    刑事訴訟法第一百五十四條第二項定有明文。次按，案件曾
    經判決確定者，應諭知免訴之判決，刑事訴訟法第三百零二
    條第一款亦有明文。
三、公訴意旨認為被告涉犯毒品危害防制條例第四條第一項之販
    賣第一級毒品海洛因罪嫌，係以許美蘭於警詢及偵查中之證
    述、扣案之第一級毒品海洛、法務部調查局九十三年八月一
    日鑑定通知書及0000000000號行動電話九十三年六月三十日
    撥打0000000000號門號之通聯紀錄，為其主要論據。訊之被
    告固不否認持有上開第一級毒品海洛因被查獲之事實，然堅
    決否認有何販賣海洛因之犯行，辯稱：我並未販賣毒品，警
    方在我住處所查獲的海洛因一小包係為供己施用等語。
四、經查：
（一）扣案之白粉一包經送法務部調查局檢驗之結果，確含有第
      一級毒品海洛因成分，有該局九十三年八月十三日調科壹
      字第 020006547號鑑驗通知書一份附卷可參（見偵一六二
      五四號卷第九頁）。該等毒品係警方於九十三年七月九日
      上午六時十五分許，在位於臺北縣深坑鄉阿柔村阿柔洋一
      號之被告住處內所查獲扣案之事實，亦為被告所是認，且
      有臺北縣政府警察局新店分局搜索扣押筆錄可參（見同上
      卷第四一頁），被告持有扣案海洛因之事實明確，可以認
      定。
（二）次查，許美蘭於警詢時雖指稱：約在九十三年六月底，我
      以我的行動電話（0000000000）打乙○○的行動電話（
      0000000000），告訴乙○○我要買海洛因一千元，當時乙
      ○○告訴我去他家（深坑鄉阿柔村阿柔洋一號）前等他，
      乙○○就拿一小包用衛生紙包成一小捲的海洛因給我等語
      （見同上卷第三三頁反面、三四頁正面）；然其於檢察官
      訊問時卻改稱：我們買過好幾次，都是我朋友「阿全」與
      乙○○聯絡，當時我跟我朋友去拿（海洛因），我們將車
      窗搖下拿了（海洛因）就走，是我朋友出錢的，一小包約
      一、兩千元云云。對照許美蘭之前後供述，不論是聯絡、
      購買方式、購買次數或是交取毒品方式等重要事項，均不
      一致。且觀諸卷附之通聯紀錄，可知九十三年六月三十日
      十七時二十四分許係由被告撥話（0000000000）給許美蘭
      （0000000000）（見同上卷第二四頁），此與許美蘭於警
      詢時所述聯絡被告購買毒品之方式「正相反對」。且許美
      蘭之警詢筆錄係於九十三年七月六日做成，距其於警詢時
      所述於同年六月底向被告購買之時間僅短短數日，理應不
      會有記憶上之錯誤。參諸許美蘭於其後檢察官訊問時又有
      不同之供述內容，更見許美蘭之供述確有瑕疵，不能排除
      係片面、任意之供述，不能逕予採信。
（三）被告於警詢及法院審理中一再供陳其持有上開毒品係為供
      己施用（見同上偵卷第三十頁正面，原審卷第一二○、一
      二一、一四九頁背面，本院卷第二二頁）。而被告於九十
      三年七月九日獲案時所採集之尿液，經送臺灣檢驗科技股
      份有限公司以酵素免疫分析法及氣相層析質譜儀法檢驗之
      結果，呈甲基安非他命類陽性及鴉片類陽性反應，有毒品
      案件尿液代碼表、臺灣檢驗科技股份有限公司於九十三年
      八月四日所出具之濫用藥物尿液檢驗報告書可稽（見偵一
      六二五四號卷第三七、八頁）。被告前因施用海洛因案件
      ，經臺灣臺北地方法院以九十年簡字第八九一號判處有期
      徒刑五月確定之事實，亦有被告之前案紀錄表可稽，足見
      被告確有施用海洛因之惡習。再參諸扣案之毒品之數量微
      少，淨重僅零點零四公克（見偵第一六二五四號卷第九頁
      法務部調查局之鑑驗通知書），被告所供係供己施用，應
      可採信。況被告獲案時未持有電子秤、分裝袋、帳冊等其
      他意圖販賣之可疑證據，實難僅以證人許美蘭前開有瑕疵
      之供述及扣案之微量海洛因，推認被告販賣海洛因予許美
      蘭、「阿全」或係意圖販賣而持有扣案之毒品。
五、綜上所述，公訴人所舉之證據尚不足以證明被告有販賣海洛
    因犯行，既不能證明被告販賣海洛因，自應就被告被訴販賣
    第一級毒品部分諭知無罪之判決。
六、被告被訴持有海洛因應諭知免訴之理由：
（一）查被告於因本案於九十三年七月九日經警查獲後，因尿水
      檢驗結果有第一級毒品之陽性反應，經臺灣臺北地方法院
      檢察署檢察官於九十三年九月三十日以九十三年度毒偵字
      第一八二○號、第一九○○號案件提起公訴，九十三年十
      一月十日繫屬於原審法院，並由原審法院於九十四年四月
      二十二日以九十三年度訴字第一五○八號判決有期徒刑八
      月，此有上開案件之起訴書、判決書可按（見原審卷第一
      ０五、一０六、一三七至一四一頁，以下簡稱前案）。前
      案經檢察官及被告上訴本院後，經被告及檢察官撤回上訴
      ，於九十四年六月二十一日確定之事實，已經本院查明在
      卷，應先敘明。
（二）次查，本案起訴書記載：「：：：，明知海洛因係毒品危
      害防制條例第二條第二項第一款規定列管之第一級毒品，
      未經許可不得擅自持有、販賣，：：：。嗣於九十三年七
      月九日上午六時十五分許，為警持搜索票在上址住處查獲
      ，並扣得淨重零點零四公克之海洛因一小包」。可知被告
      持有海洛因部分，亦在起訴事實範圍之內，不能置而不論
      。惟被告持有該海洛因係為供自己吸用，且其持有海洛因
      之行為應為前案施用海洛因之行為所吸收；被告前案施用
      海洛因之同一行為，則已經法院判處罪刑確定，被告本案
      被訴持有海洛因之行為，即為前案確定判決效力所及，依
      刑事訴訟法第三百零二條第一款之規定，本院自應諭知免
      訴之判決。
七、檢察官上訴略以：
（一）告訴人之陳述有部分前後不符，或相互間有歧異時，究竟
      竟何者為可採，法院仍得本其自由心證予以斟酌，非謂一
      有不符或矛盾，即應認其全部均為不可採信。許美蘭於警
　　　詢、偵查中，均證述被告有販賣毒品之事實，而被告與許
  　　美蘭素無怨隙，並無虛偽陳述入被告於罪之動機，許美蘭
    　陳述內容可信度相當高，斷無以通聯記錄顯示係被告打給
      許美蘭，非許美蘭打給被告之細節不符，即可認許美蘭所
      述不可採。
（二）其次，本署93年度偵字 16575號併辦卷，又有檢舉人及證
      人蔣奕霖指證被告在其住處或住家前橋頭販賣第一級毒品
      海洛因，且在被告外出時身上查獲海洛因一小包，被告並
      供稱如果有人向他要，他會轉讓，有時候沒有賺錢（表示
      有時候有賺錢）等情。是綜上各情觀之，被告確有販賣第
      一級毒品海洛因之事實。原審未綜合審查各情，徒以證人
      許美蘭未到庭，判決被告無罪，顯有認定事實違背法令之
      違法。
（三）按刑事判決得就起訴之犯罪事實變更檢察官所引應適用之
      法條者，以科刑或免刑之判決為限。本件起訴書認定之事
      實，為被告乙○○販賣第一級毒品海洛因之事實，而原審
      判決認定九十三年七月九日在被告住處查獲之毒品，係供
      被告自己施用而持有，與起訴事實兩歧，竟擅自變更檢察
      官之起訴內容，認本件被告乙○○被訴之上開持有第一級
      毒品海洛因犯行，為前開九十三年度毒偵字第一八二０號
      施用第一級毒品海洛因案件起訴效力所及，而諭知不受理
      判決，自屬與法有違。
八、經查，許美蘭於警詢時關於與被告聯絡購買海洛因之方式與
    事實不符；許美蘭於警詢及檢察官訊問時供述向被告購買海
    洛因之情節，不論是聯絡、購買方式、購買次數或是交取毒
    品方式等重要事項，均不一致；不能排除係片面、任意之供
    述，已如前述。自不能僅憑許美蘭有明顯瑕疵之供述及僅扣
    得之微量之海洛因，推認被告販賣海洛因予許美蘭或「阿全
    」。至於上訴人所指併案部分之證人之指述或檢舉人之檢舉
    ，與被告是否販賣海洛因予許美蘭或「阿全」完全無關，自
    不能以無直接相關之證據作為本案之補強證據，逕入被告於
    罪。再者，公訴人本案起訴之事實包含被告販賣、持有海洛
    因，已如前述，法院審理結果，認為其中被訴販賣部分不能
    成立犯罪，但持有海洛因部分成立犯罪，但為前案確定判決
    效力所及，法院均得審判，無關變更起訴。
九、原審判決應撤銷之理由：原審以不能證明被告有販賣第一級
    毒品海洛因犯行；並以被告持有海洛因之低度犯行為前案施
    用之高度犯行所吸收，因施用部分已業經法定程序予以特別
    之處遇而生消滅刑罰權追訴之效果，進而為本件公訴不受理
    之諭知，固非無見。
（一）惟查，被告被訴販賣海洛因部分，原判決既認為不成立犯
      罪，即與被訴持有海洛因部分，不生實質上或裁判上一罪
      關係，原審判決即應就被訴販賣海洛因部分諭知無罪之判
      決，乃原審判決漏未諭知，應有未當。
（二）被告被訴持有海洛因部分，與已經判決確定之前案即施用
      海洛因部分有實質上之一罪之關係，為前案判決效力所及
      ，應諭知免訴之判決。原審判決未及審酌，諭知公訴不受
      理之判決，亦有未當。
（三）檢察官以上開情詞上訴指摘原審判決不當，雖無理由，應
      由本院將原審判決撤銷改判。
十、併案部分：原審法院就臺灣臺北地方法院檢察署移送併辦部
    分即臺灣臺北地方法院檢察署九十四年度發查偵字第三三號
    及九十四年度偵字第七○二二號，於判決公訴不受理後，漏
    未將併辦案卷退由併辦機關另行處理，雖有疏漏。然被告被
    訴販賣部分第一級毒品部分不成立犯罪；被訴持有第一級毒
    品部分應諭知免訴，均如前述，則上開併辦部分與本案起訴
    部分自不生審判不可分之關係，且該併辦部分亦未據起訴，
    本院自不得併予審究，應退由原檢察官另為處理，併此敘明
    。
據上論斷，應依刑事訴訟法第三百六十九條第一項前段、第三百
六十四條、第三百零一條第一項、第三百零二條第一款，判決如
主文。
本案經檢察官朱家崎到庭執行職務。
中　　華　　民　　國　　94　　年　　7 　　月　　19　　日
　　　　　　　　　刑事第十七庭審判長法　官　吳啟民
　　　　　　　　　　　　　　 　 　  法　官　蘇隆惠
                                    法　官　林瑞斌
以上正本證明與原本無異。
檢察官如不服本判決，應於收受送達後十日內向本院提出上訴書
狀，其未敘述上訴之理由者並得於提起上訴後十日內向本院補提
理由書（均須按他造當事人之人數附繕本）。
                                    書記官　陳思云
中　　華　　民　　國　　94　　年　　7 　　月　　20　　日
